臺北高等行政法院判決
　　　　　　　　　　　　　　　　　　 95年度訴字第03934號
　　　　　　　　　　　　　　　.
原　　　告　中央健康保險局
代　表　人　甲○○總經理）住.
訴訟代理人　景玉鳳律師
複 代理 人　丙○○
被　　　告　乙○○○○○○○
上列當事人間因全民健康保險事件，原告提起行政訴訟。本院判
決如下：
　　主  文
被告應給付原告新台幣參拾萬伍仟參佰柒拾參元，及自民國94
年12月11日起至清償日止，按年息百分之五計算之利息。
訴訟費用由被告負擔。
　　事  實
壹、事實概要：
    被告於民國（下同）91年8 月28日經申請為原告特約之醫事
    服務機構，依約被告應依照健保法、健保法施行細則、全民
    健康保險醫事服務機構特約及管理辦法、全民健康保險醫療
    辦法等相關法令及雙方間之合約定辦理全民健保醫療業務。
    嗣被告於92年6 月17日申請歇業，雙方合約亦於該日終止，
    而合約存續期間（91年8月至92年6月）之醫療費用，原告以
    被告先前受領原告溢付之醫療費用合計新台幣（下同）305,
    373 元，即屬無法律上之原因而受益，依法應歸還於原告，
    經於94年11月23日發函催被告於文到後15日內繳回該款項，
    被告於同年月25日受送達後迄今均置之不理，原告遂向本院
    提起行政訴訟。被告經合法通知未於言詞辯論期日到場。
貳、兩造聲明：
一、原告聲明：
    被告應給付原告305,373 元整，及自94年12月11日起至清償
    日止，按年息百分之五計算之利息。
二、被告聲明：
    被告未提出任何書狀為聲明。
參、兩造之陳述：
一、原告主張之理由：
(一)被告於91年8 月28日經申請為原告特約之醫事服務機構，依
    約被告應依照健保法、健保法施行細則、全民健康保險醫事
    服務機構特約及管理辦法、全民健康保險醫療辦法等相關法
    令及雙方間之合約定辦理全民健保醫療業務。
(二)被告於92年6 月17日申請歇業，雙方合約亦於該日終止，而
    合約存續期間（91年8月至92年6月）之醫療費用，自87年7
    月起即依全民健康保險法第47至49條及54條之規定採用醫療
    費用總額支付制度，及全民健康保險醫事服務機構醫療服務
    審查辦法第7 條第1項第4款之規定「保險醫事服務機構當月
    份申報之醫療服務點數，經保險人審查後其於定金額低於暫
    付金額時，保險人應於下次應撥付醫療服務費用中抵扣，如
    醫療服務費用不足抵扣者，保險人應予追償。」被告先前受
    領原告溢付之醫療費用合計305,373 元，即屬無法律上之原
    因而受益，依法應歸還於原告，經原告於94年11月23日發函
    催被告於文到後15日內利用所附劃撥單繳回該款項，逾期未
    繳回時併就未償還部份加計遲延利息予以訴追，查被告於同
    年月25日受送達後迄今均置之不理，依全民健康保險法第72
    條及特約醫事服務機構特約及管理辦法第34條第1項第7款及
    合約第20條第2 項定，前揭金額應予以退回，並自同年12月
    11日起加計利息。
二、被告主張之理由：
    被告未提出任何書狀為陳述。
　　理  由
甲、程序方面：
壹、本件被告經合法通知，無正當理由未於言詞辯論期日到場，
    查無民事訴訟法第386條所列各款情事，爰依行政訴訟法第
    218條準用民事訴訟法第385條之規定，准原告聲請，由其一
    造辯論而為判決。
貳、本件原告代表人於訴訟繫屬中由劉見祥變更為甲○○，並已
    具狀聲明承受訴訟，合先明。
乙、實體方面：
壹、認定事實所憑之証據：
    原告主張之事實，業據提出全民健康保險特約醫事服務機構
    合約、全民健康保險特約醫事服務機構審查辦法、新竹縣衛
    生局92年6 月19日新縣衛醫字第0920011399號函（註銷被告
    之開業執照）、原告94年11月23日以健保桃醫字第09400337
    23號函、送達回執、未沖銷帳明細表、醫療費用付款通知書
    、無明細類追扣補付維護資料可憑，核均相符，自堪信為真
    實。
貳、本件應適用之法條與法理：
一、行政訴訟法第8條第1項規定：「人民與中央或地方機關間，
    因公法上原因發生財產上之給付或請求作成行政處分以外之
    其他非財產上之給付，得提起行政訴訟」。又法理為行政法
    法源之一，無法律上原因而受利益，為不當得利，自應返還
    其利益。此項不當得利之法理，於行政法亦可類推適用。
二、按「行政契約，本法未規定者，準用民法相關之規定。」，
    行政程序法第149條定有明文，民法第199條第1項規定：「
    債權人基於債之關係，得向債務人請求給付。」、第233 條
    第1項前段規定：「遲延之債務，以支付金錢為標的者，債
    權人得請求依法定利率計算之遲延利息。」、第203條規定
    ：「應付利息之債務，其利率未經約定，亦無法律可據者，
    週年利率為百分之五。」、第229條第2項規定：「給付無確
    定期限者，債務人於債權人得請求給付時，經其催告而未為
    給付，自受催告時起，負遲延責任。其經債權人起訴而送達
    訴狀，…與催告有同一之效力。」，前揭規定於本件公法上
    不當得利之請求權自可準用。
參、被告於91年8 月28日與原告簽訂全民健康保險特約醫事服務
    機構合約，被告應依照全民健康保險法、全民健康保險法施
    行細則、全民健康保險醫事服務機構特約及管理辦法、全民
    健康保險醫療辦法等相關法令及雙方間之合約約定辦理全民
    健保醫療業務。
  一、依「全民健康保險醫事服務機構醫療服務審查辦法」第4
      條規定，被告得依前開審查辦法第4條規定，檢具相關文
      件向原告申請支付醫療服務點數；原告則應予審核並依同
      辦法第7條、第8條規定，按約定成數辦理醫療服務點數暫
      付事宜。至申請之醫療服務點數完成審查後如發現核定金
      額低於暫付金額時，原告依上開審查辦法第7 條第1 項第
      4 款規定，得於被告下次應撥付醫療服務費用中抵扣。
  二、惟被告於92年6 月17日辦理歇業，雙方合約亦於該日終止
      ，而合約存續期間（91年8 月至92年6 月）之醫療費用經
      中醫總額預算點數結算後應追扣之醫療費用計為305,373
      元整，因被告終止合約後已無後續醫療費用可資抵扣，上
      開溢領款項即有欠缺法律上原因而受有利益情事，原告已
      函請被告於收函後15日內繳還系爭之溢領醫療費用，經被
      告於94年11月25日收受，被告即應負返還責任。
肆、從而，原告依健保合約及公法上之不當得利法律關係，訴請
    被告給付溢付醫療費用305,373 元及自前揭催告期間期滿後
    之94年12月11日起至清償日止，按年息百分之5 計算之法定
    利息，為有理由，應予准許。
伍、兩造其餘攻擊防禦方法均與本件判決結果不生影響，故不逐
    一論述，併此敘明。
據上論結，本件原告之訴為有理由，依行政訴訟法第98條第3項
前段、第218條、民事訴訟法第385條，判決如主文。
中　　華　　民　　國　　96　　年　 　4　　月　 11  　 日
                  第二庭審判長法  官  徐瑞晃
                              法  官  蕭惠芳
                              法  官　畢乃俊
上為正本係照原本作成。
如不服本判決，應於送達後20日內，向本院提出上訴狀並表明上
訴理由，如於本判決宣示後送達前提起上訴者，應於判決送達後
20日內補提上訴理由書（須按他造人數附繕本）。
中　　華　　民　　國　　96　　年　　4　   月　　11　　日
                              書記官  簡信滇
